最高法院刑事判決　　　　　　　　　　　　　　　九十一年度台上字第一二七一號
　　上　訴　人　甲○○
右上訴人因違反毒品危害防制條例等罪案件，不服台灣高等法院高雄分院中華民國九
十年十一月二十八日第二審判決（九十年度上訴字第九八九號，起訴案號：台灣高雄
地方法院檢察署八十九年度偵緝字第三三○號、八十九年度偵字第三一一六號），提
起上訴，本院判決如左：
    主  文
原判決撤銷，發回台灣高等法院高雄分院。
    理  由
本件原判決認定：上訴人甲○○與林美惠（另案審理）共同基於販賣第一級毒品海洛
因及第二級毒品安非他命營利之犯意，於民國八十八年七月中旬某日，在高雄市○○
○路九五巷一弄四號甲○○妹妹李美麗住處二樓上訴人房間內，向不詳姓名之成年人
販入並持有不詳價格及數量之第一級毒品海洛因與第二級毒品安非他命，並藏放於該
房間內，欲俟機銷售予他人，嗣於八十八年八月五日上午三時許，上訴人與林美惠共
乘一部機車，行經高雄市○○區○○路技擊館前，為警臨檢，在林美惠身上起獲第一
級毒品海洛因二小包（合計淨重四‧九一公克）、安非他命四小包（合計驗後毛重六
‧一三公克），並於同日上午四時許，在上訴人住處二樓房間內搜索，查獲上訴人所
持有之安非他命十一包（合計驗後毛重三十二‧四公克）與殘留有第二級毒品安非他
命之電子磅秤一台等物。上訴人基於同前販賣第一級毒品營利之意圖，先後於八十八
年十二月間某日、十二月中旬某日不詳時間、八十九年一月二十五日二十時許、八十
九年一月二十九日二十二時許，在高雄縣鳳山市○○路與中和街口「五百海產店」附
近，將每包淨重為○‧一公克之第一級毒品海洛因，以新台幣（下同）一千元之價格
，連續販賣予郭文龍四次，嗣於八十九年一月二十九日晚間十時三十分許，在上開海
產店內，上訴人甫將安非他命一包交予郭文龍並收取一千元完成買賣交易，郭文龍並
先行離去，即為接獲密報前來追查之警方人員發現行跡可疑，乃先行盤查上訴人，適
於同日十時四十分許，郭文龍臨時返回現場，經警上前盤查，上訴人趁機逃跑，經警
追逐一百餘公尺後將上訴人逮捕，復經郭文龍之供述，始自其所騎乘之車牌號碼ＹＥ
Ｗ｜三七三號機車置物籃內之手套中扣得甫購自上訴人第一級毒品海洛因一包（淨重
○‧一公克），始查得上情。八十八年九月七日上午九時許，警方查獲周家勇施用毒
品，經周家勇供稱其朋友曾向上訴人購買毒品，乃配合警方辦案而在警方授意下撥打
0000000000號行動電話與上訴人聯絡，佯稱欲購買一萬元之海洛因，上訴
人即承上開販賣第一級毒品營利之犯意，而與周家勇約定時間及在高雄市○○路與建
國路附近等候以便交易毒品，嗣周家勇依約前往，上訴人即帶領周家勇走至忠孝一路
四七三巷口附近時，為埋伏在附近之警員上前盤查並自上訴人身上查獲記載0000
000000、建國、林森等字之統一發票一張等情，因而撤銷第一審之判決，改判
仍論處上訴人共同連續販賣第一級毒品累犯，處有期徒刑八年，又共同販賣第二級毒
品累犯，處有期徒刑七年，應執行有期徒刑十四年十月；固非無見。
惟查：(一)科刑之判決書，須將認定之犯罪事實詳記於事實欄，然後於理由欄內說明其
所憑之證據，以使事實與理由兩相一致，方為合法；原判決於事實欄載稱：「上訴人
基於販賣第一級毒品海洛因及第二級毒品安非他命營利之犯意，向不詳姓名之成年人
販入不詳價格及數量之第一級毒品海洛因及第二級毒品安非他命」；然就認定上訴人
係以販賣第一級毒品海洛因及第二級毒品安非他命營利之犯意而販入不詳數量之第一
級毒品及第二級毒品等事實，未說明所憑之積極證據，雖原判決於理由欄說明：「上
訴人持有多量之毒品應非供自己吸用及其嗣又販賣第二級毒品安非他命予周家勇、郭
文龍等人，足見上訴人係基於營利之意圖而販入第一級毒品及第二級毒品」（原判決
正本第六頁、第七頁）；惟依上訴人持有本件第一級及第二級毒品，何以得認定「應
非供自己吸用」？又其若嗣後販賣「第二級」毒品安非他命予周家勇及郭文龍，何以
得據以推定上訴人以營利之意圖而販入「第一級」毒品，原判決未說明論之理由，
俱有理由不備之違法。(二)原判決於事實欄認定：八十九年一月二十九日二十二時許，
上訴人將淨重○‧一公克之「第一級毒品海洛因」，以一千元之價格賣予郭文龍；又
謂上訴人於當日甫將「安非他命」一包交予郭文龍並收取一千元完成買賣交易，郭文
龍先行離去，警方乃先行盤查上訴人云云，致前後事實矛盾；又於事實欄載稱周家勇
配合警方，佯向上訴人購買一萬元之海洛因，上訴人即以販賣第一級毒品營利之犯意
，與周家勇約定交易之時間及地點，未完成交易即被警查獲云云，然於理由欄則說明
：「上訴人確有共同販賣第二級毒品安非他命予周家勇之事實」（原判決正本第七頁
），致事實與理由相互矛盾，俱有違誤。(三)依原判決認定之事實，本件扣獲之安非他
命，在林美惠身上搜獲四小包，驗後毛重六‧一三公克，在上訴人房間床墊中查獲十
一包，驗後毛重三二‧四公克；如果無訛，本件查獲之第二級毒品安非他命共計三八
‧五三公克，原判決於主文第二項竟諭知沒收第二級毒品安非他命毛重三九‧五三公
克，殊屬違誤。(四)、刑法第五十九條規定之酌量減輕其刑，必於犯罪之情狀，在客觀
上足以引起一般同情而確可憫恕者，始有其適用，至於被告販賣毒品數量不多，尚與
上開要件不相適合；原判決於理由欄說明：上訴人本件販賣第一級毒品犯行時間非長
，每次販賣之數量尚微，對社會所生之危害尚非嚴重而依刑法第五十九條規定酌減其
刑；然上訴人上開販賣第一級毒品之犯罪情形，何以在客觀上足以引起一般人之同情
而有可憫恕之處？原判決未說明論之理由，有理由不備之違法；原判決於理由欄又
說明：「上訴人前有多次違反麻醉藥品管理條例案件之前科，品行非佳，且其明知毒
品之危害人身體，竟為牟不法利益而販賣毒品，助長他人濫用毒品風氣，且於犯罪後
仍未供承犯行，未見悔悟之表現」，亦與原判決上引說明矛盾，自有違誤。綜上，應
認原判決有撤銷發回之原因。至原判決其他有裁判上一罪關係部分，基於審判不可分
之原則，應一併發回。
據上論結，應依刑事訴訟法第三百九十七條、第四百零一條，判決如主文。
中      華      民      國    九十一    年      三      月      八      日
                              最高法院刑事第一庭
                                  審判長法官  施  文  仁
                                        法官  林  永  茂
                                        法官  蕭  仰  歸
                                        法官  花  滿  堂
                                        法官  陳  世  淙
      右正本證明與原本無異
                                              書  記  官
中      華      民      國    九十一    年      三      月     十三     日
